【裁判字號】    97,訴,2986
【裁判日期】    980410
【裁判案由】    返還共有物等
【裁判全文】
臺灣臺北地方法院民事判決              97年度訴字第2986號
原      告  甲○○
被      告  乙○○
                      室
訴訟代理人  李  旦律師
            江俊賢律師
上當事人間請求返還共有物等事件，本院於民國98年3月31日言
詞辯論終結，判決如下：
    主  文
原告之訴駁回。
訴訟費用由原告負擔。
    事  實  及  理  由
一、原告主張：坐落台北市○○區○○段二小段464 之1 地號、
    面積1880平方公尺、權利範圍252336分之4835之土地，及坐
    落其上建物第2 層即630 建號、門牌號碼台北市○○區○○
    路4 段345 巷4 弄38號2 樓之房屋（下合稱系爭房地）為原
    告所有。又系爭房地所在之星河大廈集合住宅（下稱系爭大
    廈）地下室遭被告搭設如附圖所示斜線部分儲藏室（下稱系
    爭建物）而無權占用，自屬侵害原告與系爭大廈其他住戶之
    所有權。爰基於共有人全體利益，本於民法第767 條所有物
    返還請求權、除去妨害請求權，聲明：被告應將系爭建物拆
    除，並將所占用如附圖所示斜線部分之系爭大廈地下室交還
    原告及其他共有人。
二、被告則以：原告並非系爭大廈地下室之共有人等語，資為抗
    辯。聲明：原告之訴駁回。
三、按當事人主張有利於己之事實者，就其事實有舉證之責任。
    民事訴訟法第277 條前段定有明文。本件原告訴請被告拆屋
    還地，自應就對系爭大廈地下室享有所有權之事實負舉證之
    責任。
四、經查，系爭大廈係由豐盛建設有限公司（下稱豐盛公司）於
    民國65年間出資興建，興建完成後，固將各區分所有建物出
    售原告及系爭大廈其他住戶，惟豐盛公司並未將系爭大廈地
    下室出售或辦理第一次所有權登記等情，為兩造所不爭執，
    並有系爭大廈使用執照存根、房屋買賣合約書等卷在卷可佐
    ，復經本院函詢台北市大安地政事務所確認系爭大廈地下室
    確未曾辦理第一次所有權登記屬實，有大安地政98年2 月5
    日北市大地二字第09830131100 號函在卷可按。已徵系爭大
    廈地下室仍屬豐盛公司所有。則原告主張其為系爭大廈地下
    室之共有人云云，即屬可議。被告辯稱系爭大廈地下室仍係
    起造人所有乙節，即屬有據。此外，原告復未提出其他證據
    資料證明對系爭大廈地下室有所有權之事實，則依前開舉證
    責任分配法則之說明，本院自無從為有利於原告之認定。從
    而，原告既無法證明其對系爭大廈地下室享有所有權之事實
    ，則其訴請被告拆除系爭建物，洵屬無據，不足採取。
五、綜上所述，本件原告基於民法第767 條所有物返還請求權、
    除去妨害請求權，訴請被告應將系爭建物拆除，並將所占用
    如附圖所示斜線部分之系爭大廈地下室交還原告及其他共有
    人，為無理由，不應准許。
六、本件為判決基礎之法律關係已臻明確，兩造其餘之攻擊防禦
    方法核與判決結果不生影響，毋庸一一論列，併此敘明。
七、據上論結，本件原告之訴為無理由，依民事訴訟法第第78條
    ，判決如主文。
中    華    民    國    98    年    4     月    10    日
                  民事第二庭    法  官  黃呈熹
以上正本係照原本作成
如對本判決上訴，須於判決送達後20日內向本院提出上訴狀
中    華    民    國    98    年    4     月    10    日
                                書記官  傅美蓮


司法院資訊處製作；財團法人民間司法改革基金會備份。
